臺灣台南地方法院民事判決　九十一年度重訴字第四九三號
　　原　　　告　甲○○
　　　　　　　　送達代收人　.
　　法定代理人　丙○○
　　訴訟代理人　丁○○
右當事人間請求給付賠償金事件，本院判決如左：
    主    文
原告之訴駁回。
訴訟費用由原告負擔。
    事實及理由
一、原告主張：被告於民國（下同）九十一年一月二日違法提領原告之台灣銀行台南
    分行帳號六七四二三號ＡＫ0000000號支票，金額新台幣（下同）壹佰萬
    元之押支票壹張（委託國泰商業銀行台南分行代為保管），因本支票並非申請貸
    款或其利息保證，並經雙方約定不能提領，也未授權，故被告不可提領，而國泰
    商業銀行無此權利提領，因並未授權，而被告擅自未經通知或催告法定程序違法
    提領，經台灣銀行台南分行於九十一年一月三日電話通知而被退票，被告顯已觸
    犯刑法背信侵佔之罪嫌，民事被告不法侵害原告之權利構成侵權行為，負損害賠
    償責任。經申請貴院於九十一年五月廿二日，核發九十一年度促字第三三五一三
    號支付命令，責令被告給付原告，名譽信用損害賠償金額新台幣壹億捌仟萬元及
    自支付命令送達日，自九十一年七月十八日起至清償日止，按週年利息百分之五
    計算之利息，並賠償程序費用壹佰壹拾伍元在案，經原告數次催告仍置之不理，
    九十一年八月十九日再次催告速清償名譽信用損害給付賠償金壹億捌仟萬及延遲
    利息，積欠原告損害賠償金，被告應速負責賠償責任，現就暫其中壹佰萬元及利
    息為請求；原告開台灣銀行帳號六七四二三號前揭支票壹張，並非借款，雙方約
    定未保存地上物發生糾紛由前第一信託投資股份有限公司台南分公司註明甲○○
    押票（提供支票由第一信託公司台南分公司保管之用）而已。於八十七年十二月
    三十日已註明地上物登記發生糾紛乙○○○第六信用合作社開元分社帳號000
    00－00支票號ＱＡ0000000號金額壹佰萬元形式上提供保管之用，並
    由第一信託公司台南分公司註明押票，不要軋已有明文約定，如今相對人未經發
    票人之委託同意，而違法擅自提領，顯已不法侵害發票人之法益，負損害賠償責
    任，請求被告給付賠償名譽信用受損害之損失，謹依據民事訴訟法第一八六條、
    一七九條、一九五條、一八五條之規定，請求判決被告應給付原告一百萬元及自
    九十一年七月十八日起至清償日止按週年利率百分之五計算之利息等語，並提出
    支付命令影本一件、存證信函一份、九十一年七月三十一日第二類票據信用資料
    查核單一紙等為憑。
二、被告抗辯：按侵權行為所發生之損害賠償請求權，以有故意或過失不法侵害他人
    權利為其成立要件，若其行為並無故意或過失，即無賠償之可言，又損害賠償之
    債以有損害之發生及有責任原因之事實並兩者之間有相當因果關係為成立要件，
    故原告所主張之損害賠償之債如不合於此項成立要件者，即難謂有損害賠償請求
    權存在；本件原告主張因被告之故意或過失提示原告所簽發之支票而受有損害，
    然觀之原告所主張被告故意提示支票一節，蓋支票為無因證券，票據之權利人不
    必證明其取得支票之原因為何，即得僅依票據所載之文義請求一定金額之給付，
    票據行為為不要因行為，即不以給付之原因為要素而得成立之行為，凡簽名於票
    據之人，不問原因如何，均須依票上所載文義負責，除執票人取得票據係出於惡
    意或詐欺者外，發票人不得以自己與執票人前手所存抗辯之事由對抗執票人，票
    據行為為不要因行為，執票人不負證明關於給付之原因之責任，如票據債務人主
    張執票人取得票據係出於惡意或詐欺時，則應由該債務人負舉證之責。按當事人
    主張有利於己之事實者，就其事實有舉證之責任，又按主張法關係存在之當事人
    ，須就該法律關係發生所須之特別要件負舉證責任，而侵權行為損害賠償之請求
    ，除須有實際損害之發生及責任原因之事實外，尚須其間有因果關係之存在，且
    被害人就加害人不法侵害其權利，致其受有損害之事實，應負舉證責任，倘受害
    人不能積極舉證以證明其所受損害確由於加害人之侵權行為所引起者，受害人縱
    受有損害，與所稱加害人之侵權行為間並無因果關係存在者，所請賠償其財產上
    損害乙節，亦不應准許。被告為執票人並依票據法之規定行使權利，自應依法受
    到保障，況原告所謂契約約定授權提領等，不但雙方無合意之意思表示，更於法
    無據等語，求為判決如主文所示。
三、兩造不爭之事實及爭執內容：
（一）原告所簽發系爭以台灣銀行台南分行為付款人，帳號六七四二三號ＡＫ000
      0000號支票，金額新台幣（下同）壹佰萬元之押支票壹張，係原告交付予
      被告，經被告提示而不獲付款之事實，為兩造所不爭執。
（二）原告雖主張系爭支票交付被告之用意並非申請貸款或其利息保證，雙方約定不
      能提領，也未授權，屬押票之性質，被告不可提領，惟被告違反約定而予以提
      示，造成退票後，對原告之信譽造成損害等語；惟被告否認系爭支票係押票，
      雙方間並無不能提示之合意。
四、得心證之理由：
（一）本件原告主張被告違反合意，片面提示充為押票之系爭支票，因退票而造成原
      告名譽受損，依民法第一八六條、一七九條、一九五條、一八五條之規定，先
      行請求被告給付賠償名譽信用受損害之損失一百萬元及自九十一年七月十八日
      起至清償日止按週年利率百分之五計算之利息，被告否認有不提示系爭支票之
      合意，並抗辯原告並未因系爭支票退票而受有名譽信用之損失等語，是本件兩
      造之爭點，自應深究原告交付系爭支票予被告之用意何在，兩造間是否有不提
      示之合意存在為斷。
（二）按當事人主張有利於己之事實者，就其事實有舉證之責任。又主張法關係存在
      之當事人，須就該法律關係發生所須之特別要件負舉證責任。本件原告雖主張
      兩造就系爭支票有不能提示之合意，惟為原告所否認，原告雖舉另紙由訴外人
      乙○○○所簽發，發票日八十七年十二月三十日，以台南市第六信用合作社開
      元分社為付款人，票號ＱＡ0000000號，面額一百萬元之支票為證，惟
　　　查系爭支票上特別記載：「未保存地上物登記發生糾紛時始得追索」，而支票
　　　背面並註明「押票」二字，與原告所陳本件系爭支票並無相同之記載，是原告
　　　主張本件系爭支票亦係不得提示之押票云云，難謂已盡舉證責任，而原告並未
　　　能提出其他證據以證明兩造間確有對系爭支票不提示之合意，則原告前揭主張
　　　已嫌無據。況依票據法第十二條規定：「票據上記載本法所不規定之事項者，
　　　不生票據法上之效力。」是被告提示系爭支票，屬其依執票人所得行使之票據
　　　上權利，亦無何故意或過失可言，則原告徒以被告提示系爭支票而造成退票，
　　　造成原告之名譽信用受損云云，顯屬無據，其請求被告給付一百萬元損害賠償
　　　及自九十一年七月八日起至清償日止按週年利率百分之五計算之利息，為無理
　　　由，應予駁回。
（三）因本案事證已臻明確，兩造其餘主張陳述及所提之證據，均毋庸再予審酌，附
      此敘明。
五、據上論結：本件原告之訴為無理由，並依民事訴訟法第七十八條，判決如主文。
中　　　華　　　民　　　國　　九十一　　年　　十　二　　月　　二十五　　日
                            臺灣台南地方法院民事第二庭
~B法　　　官　王　國　忠
右為正本係照原本作成
如對本判決不服，須於判決送達後二十日內向本院提出上訴狀。
中　　　華　　　民　　　國　　九十一　　年　　十　二　　月　　二十六　　日
~B法院書記官　陳　富　賓
